【裁判字號】    98,交聲,3567
【裁判日期】    980921
【裁判案由】    聲明異議
【裁判全文】
臺灣臺中地方法院交通事件裁定        98年度交聲字第3567號
                                    98年度交聲字第3568號
原處分機關  交通部公路總局臺中區監理所
異  議  人  乙○○
即受處分人
送達代收人  甲○○
上列異議人即受處分人因違反道路交通管理處罰條例案件，對於
交通部公路總局臺中區監理所民國98年3月31日、98年9月3日所
為之處分（中監違字第裁00-000000000號、60-Z00000000號裁決
書），聲明異議，本院裁定如下：
    主    文
異議均駁回。
    理    由
一、原處分機關交通部公路總局臺中區監理所略以：異議人即受
    處分人（下稱受處分人）乙○○所有之車牌號碼5176-FY號
    自用一般小客貨車，分別於：(一)民國97年9月15日，因「不
    依期限於97年7月29日參加定期檢驗」之違規，經原處分機
    關認違反道路交通管理處罰條例第17條第1項規定，以中監
    車字第607033867號舉發違反道路交通管理事件通知單舉發
    ，而於98年3月31日以中監違字第裁00-000000000號裁決書
    ，處罰鍰新臺幣（下同）1,400元整，並自98年3月31日起註
    銷牌照。(二)98年7月25日13時25分，行經國道三號北上288.3
    公里處，因「使用註銷之牌照行駛」之違規，而經內政部警
    政署國道公路警察局第八警察隊依違反道路交通管理處罰條
    例第12條第1項第4款之規定，掣開公警局交字第Z00000000
    號舉發違反道路交通管理事件通知單舉發，原處分機關乃依
    道路交通管理處罰條例第12條第1項第4款、第2項之規定，
    以中監違字第裁60-Z00000000號裁決書裁處受處分人罰鍰5,
    400元，並扣繳牌照，於法均無不合等語。
二、聲明異議意旨略以：1.受處分人於97年6月搬離原車籍地址臺
    中市○○○街369號12樓，戶籍遷入臺中縣清水鎮○○○路17
    巷41號，但未實質居住於此。2.因搬遷時文件遺失，而未能
    知道驗車時間，也未收到監理機關的通知文件，而導致未驗
    車被註銷車籍牌照。3.監理機關告知有以書面文件寄送戶籍
    地，但未有人簽收，而未能收取。4.請同意重新驗車恢復車
    籍。
三、按受處分人不服道路交通管理處罰條例第8條主管機關所為
    之處罰，得於接到裁決書之翌日起20日內，向管轄之地方法
    院聲明異議，道路交通管理處罰條例第87條第1項定有明文
    。次按處理違反道路交通管理事件，有關文書送達之程序，
    準用行政程序法送達之規定，違反道路交通管理事件統一裁
    罰標準及處理細則第5條定有明文。而行政程序法中對於文
    書送達，於應受送達人之住居所、事務所或營業所為之；於
    應送達處所不獲會晤應受送達人時，得將文書付與有辨別事
    理能力之同居人、受僱人或應送達處所之接收郵件人員；又
    送達不能依前2條規定為之者，得將文書寄存送達地之地方
    自治或警察機關，並作送達通知書兩份，一份黏貼於應受送
    達人住居所、事務所、營業所或其就業處所門首，另一份交
    由鄰居轉交或置於該送達處所信箱或其他適當位置，以為送
    達。前項情形，由郵政機關為送達者，得將文書寄存於送達
    地之郵政機關。寄存機關自收受寄存文書之日起，應保存3
    個月，行政程序法第72條第1項前段、第73條第1項、第74條
    亦有明文。又92年年2月7日修正之民事訴訟法第138條第2項
    規定「寄存送達，自寄存之日起，經10日內發生效力。」，
    然行政程序法第74條就寄存送達已自行規定，該條文中並無
    10日生效之規定，亦未準用民事訴訟法，故民事訴訟法關於
    寄存送達之規定，於行政程序自難適用（最高行政法院95年
    度裁字第2663號裁定意旨參照）。再前開所稱「住居所」係
    民法上概念（即民法第20條至第24條所規定），指當事人依
    一定事實，足認以久住之意思，住於一定之地域者，即為設
    定其住所於該地；所謂「一定事實」，包括戶籍登記、居住
    情形等，尤以戶籍登記資料為主要依據，但不以登記為要件
    。而戶籍法所為之戶籍住址之登記（戶籍法第1條參照），
    採形式主義，未登記不發生戶籍法上效力。戶籍登記之住址
    （即戶籍所地址），則為戶籍管轄區內之處所，主要發生選
    舉、兵役、教育等公法上效力，與住居所為民法上法律行為
    的準據，發生各種民事上的效力，二者規範意旨不同。實務
    上戶籍法上的住址與民法上的住居所，絕大多數情形雖為同
    一處所，但並非當然同一，然不論法院或行政機關在調查「
    住所」時，通常均以戶籍登記的住址為認定標準。再按汽車
    有使用吊銷、註銷之牌照行駛之情形者，處汽車所有人三千
    六百元以上一萬零八百元以下罰鍰，並禁止其行駛，且將牌
    照扣繳之，道路交通管理處罰條例第12第1項第4款、第2項
    定有明文。
四、經查：
(一)受處分人所有車牌號碼5176-FY號自用一般小客貨車，因未
    依期限於97年7月29日參加定期檢驗，經原處分機關於97年8
    月22日依道路交通管理處罰條例第17條第1項之規定，以中
    監車字第607033867號舉發違反道路交通管理事件通知單逕
    行舉發，嗣受處分人未於限期內到案，原處分機關於98年3
    月31日以中監違字第裁00-000000000號裁決書裁處罰鍰1,40
    0元及註銷牌照，並將裁決書交郵政機關郵寄受處分人之戶
    籍地即臺中縣清水鎮○○里○○○路17巷41號，因未獲會晤
    本人，亦無受領文書之同居人、受僱人，乃作送達通知書兩
    份，一份黏貼於應受送達人住所門首，另一份交置於該送達
    處所信箱或其他適當位置，並於97年4月7日合法寄存於清水
    郵局以為送達等情，有前揭裁決書、交通部公路總局臺中區
    監理所送達證書、全戶戶籍資料查詢結果在卷可稽。而依行
    政程序法第74條所為之寄存送達，無論應受送達人實際上於
    何時受領文書，均以寄存之日期，視為收受送達之日期，而
    發生送達之效力，是原處分機關向受處分人戶籍地寄存送達
    ，應屬合法，且於送達之日發生效力，是本件上揭裁決書係
    於98年4月7日寄存送達生效。又受處分人之住所地在臺中縣
    清水鎮，與原處分機關即交通部公路總局臺中區監理所所在
    地之臺中縣大肚鄉，並非同一鄉、鎮、市，且受處分人居住
    地在本院轄區○○道路交通案件處理辦法第12條、法院訴訟
    當事人在途期間標準第4條第1項第2款之規定，自應加計在
    途期間3日。是以，受處分人之聲明異議期間應自該裁決書
    送達之翌日即98年4月8日起算20日再加計在途期間3日，即
    至同年4月30日屆滿，惟受處分人遲至98年9月3日始具狀聲
    明異議，有其聲明異議狀上蓋用之交通部公路總局臺中區監
    理所總收文章戳印存卷可按，顯已逾法定之異議期間，是本
    件受處分人聲明異議不合法律上之程式，且無從補正，於法
    自有未合，應予駁回。
(二)受處分人所有之車牌號碼5176-FY號自用一般小客貨車，於9
    8年7月25日13時25分，行經國道三號北上288.3公里處，因
    「使用註銷之牌照行駛」之違規，而經內政部警政署國道公
    路警察局第八警察隊依違反道路交通管理處罰條例第12條第
    1項第4款之規定，掣開公警局交字第Z00000000號舉發違反
    道路交通管理事件通知單舉發，原處分機關乃依道路交通管
    理處罰條例第12條第1項第4款、第2項之規定，以中監違字
    第裁60-Z00000000號裁決書裁處受處分人罰鍰5,400元，並
    扣繳牌照等事實，亦有前揭舉發違反道路交通管理事件通知
    單及裁決書在卷可稽。承前所述，受處分人對於首揭中監違
    字第裁00-000000000號裁決書所為之異議，因已逾異議期限
    而被駁回，則該裁決書所為自98年3月31日起註銷車牌號碼
    5176-FY號自用一般小客貨車牌照之處分，自屬有效；其後
    中監違字第裁60-Z00000000號裁決書以「使用註銷之牌照行
    駛」之違規事實，依法裁罰車主即受處分人，即屬有據，是
    受處分人此部分之異議，亦無理由，應予駁回。
據上論斷，應依道路交通管理處罰條例第87條第2項、道路交通
案件處理辦法第18條前段、第19條，裁定如主文。
中    華    民    國    98    年    9     月    21    日
                        交通法庭  法  官  蔡建興
上正本證明與原本無異。
如不服本裁定，應於送達後5日內，向本院提出抗告狀。
                                  書記官  黃英寬
中    華    民    國    98    年    9     月    21    日


司法院資訊處製作；財團法人民間司法改革基金會備份。
